【裁判字號】    97,易,1222
【裁判日期】    980522
【裁判案由】    偽造文書
【裁判全文】
臺灣板橋地方法院刑事判決              97年度易字第1222號
公  訴  人  臺灣板橋地方法院檢察署檢察官
被      告  乙○○
上列被告因偽造文書案件，經檢察官提起公訴（97年度偵字第44
23號），本院判決如下：
    主  文
乙○○共同行使明知為不實之事項，而使公務員登載於職務上所
掌之公文書，足以生損害於公眾，累犯，處有期徒刑伍月，如易
科罰金以銀元佰元折算壹日，減為有期徒刑貳月又拾伍日，如
易科罰金以銀元佰元折算壹日。
    事  實
一、乙○○曾因偽造文書、收受贓物等案件，經本院以90年度易
    緝字第245 號判決判處有期徒刑五月、六月，應執行有期徒
    刑十月確定，於91年12月11日縮刑期滿執行完畢，猶不知悔
    改，其與越南籍女子甲○○○（NGUYEN THI BICH HANH）（
    通緝中，另結）二人明知彼此並無結婚之真意，為使甲○○
    ○得以依親名義來臺工作，二人乃基於使公務員登載不實公
    文書復持以行使之犯意聯絡，於93年9 月27日在越南國平定
    省辦理通謀虛假之結婚登記，經我國駐胡志明市台北經濟文
    化辦事處認證後，乙○○乃先行於93年10月1 日返臺，並於
    93年10月7 日（起訴書誤載為93年9 月27日）持上開結婚登
    記及認證之相關文件，至臺北縣樹林市○○街○段285 號樹
    林市戶政事務所辦理結婚登記（乙○○同日並將其戶籍由臺
    北市○○區○○街179 號3 樓之1 遷至臺北縣樹林市○○路
    27 號2樓），以明知不實之事項使樹林市戶政事務所承辦公
    務員登載於職務上所掌之戶籍登記簿、戶籍謄本等公文書上
    ，嗣甲○○○乃以上述結婚登記文件向我國駐胡志明市台北
    經濟文化辦事處申請以依親名義之入境簽證，甲○○○乃持
    簽證於93年10月19日自越南搭機抵臺。嗣乙○○、甲○○○
    又於93年10月20日前去臺北縣政府警察局，持前開使公務員
    登載不實之戶籍謄本公文書而行使之，由甲○○○具名出具
    「外國人居留停留案件申請表」，以來臺依親為由申請核發
    「中華民國外僑居留證」，經承辦公務員為實質審查後，因
    未發覺乙○○、甲○○○假結婚之實情，而發給甲○○○「
    中華民國外僑居留證」（統一證號：FD00000000），足以生
    損害於我國政府對於人民戶籍、入出境管理及在臺外籍人士
    管理之正確性。
二、案經內政部入出國及移民署移送臺灣板橋地方法院檢察署檢
    察官偵查起訴。
    理  由
一、訊據被告乙○○固坦承於上揭時地辦理與甲○○○之上揭結
    婚登記及申請核發甲○○○之「中華民國外僑居留證」等事
    實，惟矢口否認有何偽造文書犯行，辯稱：伊與甲○○○是
    真心相愛的結婚，不是假結婚，甲○○○來臺後，二人確是
    住在樹林市○○路27號2 樓，後來伊才在94年1 、2 月左右
    搬離樹林市○○路27號2 樓，因為伊於94年3 月份因案被通
    緝開始逃亡，到96年3 月伊被緝獲前這段逃亡期間，伊住在
    桃園市鎮○街1 號2 樓，甲○○○不願意跟伊一起過逃亡的
    日子云云。經查：
  (一)上揭被告乙○○與甲○○○辦理結婚登記及申請核發甲○○
    ○之「中華民國外僑居留證」等事實，有被告乙○○之戶籍
    資料查詢結果（見偵查卷第7 、8 頁）、結婚登記申請書暨
    所附結婚證書、聲明書、駐胡志明市台北經濟文化辦事處認
    證文件（均為影本，見偵查卷第41至45頁）、臺北縣政府警
    察局97年9 月12日北縣警外字第0970121452號函附93年10月
    20日外國人居留停留案件申請表影本及申請時所附之甲○○
    ○護照影本、簽證影本、戶籍謄本影本（見本院卷第64至66
    頁）、甲○○○之「中華民國外僑居留證」影本一件（統一
    證號：FD00000000、見偵查卷第9 頁）、內政部入出國及移
    民署之外僑出入境資料處理系統一份（見偵查卷第25頁）在
    卷可稽。
  (二)查被告乙○○於93年間係於8 月22日出境後於8 月29日入境
    ，又於同年9 月24日出境後於10月1 日入境，此有入出境資
    訊連結作業一份在卷可稽（見本院卷第32頁）。又被告乙○
    ○是於93年10月7 日至臺北縣樹林市戶政事務所辦理結婚登
    記，同日並將其戶籍由臺北市○○區○○街179 號3 樓之1
    遷至臺北縣樹林市○○路27號2 樓（見偵查卷第7 、8 頁）
    ，而該「臺北縣樹林市○○路27號2 樓」址，即為甲○○○
    「中華民國外僑居留證」上記載的居留地址（見偵查卷第9
    頁），此址亦是被告乙○○所謂：甲○○○93年10月19日來
    臺後伊與甲○○○共同居住之處，該處屋主乃是「汪耀文」
    ，此有臺北縣政府警察局樹林分局外國人居（停）留延期案
    件查察表影本一件在卷可按（見偵查卷第60頁）。而查，被
    告乙○○就其究係如何認識甲○○○：
    1.被告乙○○於本院97年8 月8 日準備程序時稱「我們在93
      年8 月27日（按應為93年8 月22日之誤）由汪耀文媒介到
      越南胡志明市相親，第一次沒有成功，後來我就回到臺灣
      ，第二次女方有打電話跟汪耀文說她願意嫁給我，但是要
      準備15萬元的聘金，但當時我還欠汪耀文5 萬元的欠款，
      所以我就向汪耀文借了20萬元，我在93年9 月26日（按應
      為93年9 月24日之誤）出境去越南把甲○○○娶回來」（
      見本院卷第42、43頁）。
    2.其於98年1 月9 日審判期日時稱：是經由朋友介紹認識她
      母親，然後才到越南跟她見面。（問：是哪位朋友？）林
      茂。（問：你認識甲○○○的母親時，當時你有想要找越
      南新娘嗎？）有。（問：你是因為要找越南新娘，所以才
      認識甲○○○的母親？）是，且我是先去越南玩，甲○○
      ○的母親帶甲○○○出來跟我見面，我們才戀愛。（問：
      你第一次見到甲○○○是跟誰一起去越南的？）好幾個人
      一起去，我都忘記我跟誰去的。（問：那次汪耀文有無與
      你同行？）無。（問：那次到越南後，有無與汪耀文碰面
      ？）沒有。那次去之前甲○○○的母親有先回越南等我跟
      她女兒見面等語（見本院卷第106 、107 頁）。
    3.其於98年4 月10日審判期日時則稱：我是水電工，我去汪
      耀文的公司去換濾水機，認識甲○○○的母親，她常常拜
      託汪耀文帶美金轉換越幣帶到越南，我是因為這樣才認識
      甲○○○的母親。中間還經過我朋友叫林茂，他跟我說甲
      ○○○長得年輕貌美，我才跟甲○○○的母親有約定，我
      買機票到越南去跟她女兒相親。（問：你跟甲○○○的母
      親約定什麼事情？）到越南看她女兒相親。（問：你後來
      跟何人一起到越南看甲○○○？）汪耀文、還有一些朋友
      ，那些朋友不是我認識的朋友，算是陌生的朋友，有男有
      女。（問：該次到越南請汪耀文幫你作什麼事情？）訂房
      間、換鈔票、生活的問題。甲○○○的母親隔天才從鄉下
      將甲○○○帶到我住的飯店，她母親很早就先回去越南準
      備了。（問：你何時決定要跟甲○○○結婚的？）93年9
      月份。8 月份的時候相親。（問：問相親之後何時決定要
      結婚？）8 月份。（問：相親後何時決定的？）相親的時
      候就決定了。（問：是你去越南第一次見面的時候？）是
      的。我去越南之前我就跟甲○○○的母親說，我相親的時
      候喜歡的話我就下聘金給妳。甲○○○的母親先說她女兒
      要找一個臺灣人嫁。第一次見面相親的時候我看中意，所
      以就決定要結婚了。（問：問當天見面的時候，有無談到
      聘金的條件？）有。她母親說越幣5000萬，折合台幣將近
      12萬元，這筆錢並不是只有聘金，還包含給汪耀文的媒人
      費用、結婚雙方的戒指、耳環、媒人林茂。（問：你說的
      媒人是指汪耀文還是林茂？）是林茂。（問：你剛才不是
      說汪耀文是媒人？）不是，汪耀文是代書的作用，他是完
      成我們結婚重要關鍵的掌管文書、驗證的人。（問：汪耀
      文帶你們去哪裡辦什麼手續？）胡志明文化辦事處辦理結
      婚手續。他不是親自帶我們去，他會說越南話，他請當地
      的人騎二台摩托車分別載我及甲○○○，汪耀文沒有去現
      場。（問：最後你們約定的聘金是多少錢？）全部好花了
      我台幣12萬元。（問：這12萬元是何時、何處給何人？）
      剛開始的時候汪耀文借我6 萬元，另外6 萬元是我親自交
      給甲○○○的母親。在我金額不夠的地方汪耀文資助我一
      半，另一半是我出的。甲○○○在93年10月下飛機之前，
      這一半的聘金就已經拜託汪耀文先拿給甲○○○的母親了
      ，我不知道汪耀文是在臺灣還是越南拿給她的，因為他們
      二個人都是臺灣、越南二處跑。汪耀文替我辦理的文書作
      業、幫她母親買的金飾項鍊等，這方面是汪耀文幫我打發
      ，算是我欠汪耀文的。另外6 萬元我在9 月25日或是26日
      就在臺灣拿給汪耀文了。（問：你剛剛回答說「另外6 萬
      元是我親自交給甲○○○的母親。」為何你又說6 萬元是
      在臺灣交給汪耀文的？）交給甲○○○的母親跟交給汪耀
      文的意思不是一樣？（問：交給甲○○○的母親跟給汪耀
      文為何一樣？）汪耀文之前要去越南的時候就跟我說如果
      喜歡的話就要我自己準備6 萬元，另外6 萬元他替我準備
      。在中間的過程當中，我是在甲○○○決定要嫁給我的時
      候，應該是在越南辦理結婚的那7 天當中，汪耀文就已經
      先拿美金兌現成越幣（折合台幣6 萬元）給甲○○○的母
      親了。另外6 萬元就是我私下再交給汪耀文。（問：你到
      底給甲○○○或是她母親多少錢？）我給甲○○○的錢是
      我結婚之後我負責家裡面的開銷，結婚之前我沒有給甲○
      ○○、甲○○○的母親什麼錢。（問：你在聘金部分給甲
      ○○○或是甲○○○的母親多少錢？）當初我去越南的時
      候我自己只有帶2 萬出頭的台幣而已，在胡志明市汪耀文
      有先替我出這6 萬元，我之後再慢慢還給汪耀文的。（問
      ：你在聘金部分給甲○○○或是甲○○○的母親多少錢？
      在何處給？）頭一次就是汪耀文給甲○○○的母親6 萬元
      。（問：其他6 萬元呢？）也是汪耀文多多少少幫我先墊
      ，從我的濾水器貨款裡面扣，因為他向我買二台濾水器，
      一台在土城中華路、另一台在樹林萬壽路。（問：剩下的
      6 萬元汪耀文把錢交給何人？）汪耀文是如何交給甲○○
      ○或是甲○○○的母親我不清楚，因為那時候我已經在逃
      亡了。因為我們決定結婚時，就決定回臺灣住，我就已經
      跟汪耀文說我跟甲○○○結婚後就住在汪耀文位於樹林三
      興路27號房子的2 樓。（問：你說的第一筆6 萬元是在第
      一次到越南相親或是第二次到越南辦理結婚的時候給的？
      ）是在第一次到越南相親的時候等語（見本院卷第122 至
      124 頁）。
    被告乙○○就其第一次去越南時之所謂相親過程，前去越南
    相親之緣由、汪耀文是否同往？先後供述大不相同。又被告
    乙○○於本院97年8 月8 日準備程序時稱：在93年8 月由汪
    耀文媒介到越南胡志明市相親，第一次沒有成功，後來我就
    回到臺灣，第二次女方有打電話跟汪耀文說她願意嫁給我，
    但是要準備15萬元的聘金，但當時我還欠汪耀文5 萬元的欠
    款，所以我就向汪耀文借了20萬元，我在93年9 月出境去越
    南把甲○○○娶回來云云，但其嗣於98年4 月10日審判期日
    又改謂：93年8 月份第一次去越南相親的時候就決定結婚了
    ，我去越南之前我就跟甲○○○的母親說，我相親的時候喜
    歡的話我就下聘金給妳，第一次見面相親的時候我看中意，
    所以就決定要結婚了。當天見面的時候，她母親說越幣5000
    萬，折合台幣將近12萬元，這筆錢並不是只有聘金，還包含
    給媒人費用、結婚雙方的戒指、耳環等，全部好花了我台幣
    12萬元。頭一次就是汪耀文給甲○○○的母親6 萬元，是在
    第一次到越南相親的時候給的云云，則究竟是何時決定結婚
    ？聘金金額多少？被告乙○○先後所述竟是截然不同。尤其
    ，同案被告甲○○○於偵查中經檢察官詢問「如何認識乙○
    ○？」，其答稱：乙○○在台灣認識一個朋友，後來帶乙○
    ○到越南跟我結婚，從看到乙○○到結婚約一個月，這一個
    月乙○○都在越南，他在越南玩云云（見偵查卷第55頁），
    該所謂「從看到乙○○到結婚約一個月，這一個月乙○○都
    在越南」，亦顯然與事實不符，是被告乙○○辯稱：伊與甲
    ○○○是真心相愛的結婚，不是假結婚云云，實難以置信。
  (三)又上述被告乙○○所謂：甲○○○93年10月19日來臺後伊與
    甲○○○共同居住之處「臺北縣樹林市○○路27號2 樓」的
    屋主汪耀文，該名汪耀文，即為被告乙○○所謂「媒介到越
    南胡志明市相親」之人，或所謂「是代書的作用，他是完成
    我們結婚重要關鍵的掌管文書、驗證的人」，然而，汪耀文
    於94年間明知阮氏秋桃等多名越南籍女子無來臺依親之事實
    ，其以依親名義申請阮氏秋桃等人的中華民國外僑居留證而
    涉犯刑法第214 條使公務員登載不實罪嫌，經檢察官聲請簡
    易判決處刑，有臺灣板橋地方法院檢察署94年度偵字第2115
    0 號聲請簡易判決處刑書一份在卷可參（見偵查卷第82至84
    頁）。又甲○○○於93年10月19日來臺後，於94年6 月16日
    經警在臺北縣土城市內中華歌友會查獲其從事坐檯陪酒，此
    有外僑居留資料查詢畫面－查察記事一份在卷可參（見偵查
    卷第15頁），甲○○○復於94年12月12日經警在臺北縣泰山
    鄉○○路348 號之2 查獲其從事坐檯陪酒工作，此有上揭查
    察記事及臺北縣政府警察局檢查紀錄表影本各一份在卷可佐
    （見偵查卷第15、65頁），被告乙○○就此復供稱：第一次
    時我完全不知道，是後來第二次的時候，我才知道甲○○○
    先前有發生過，汪耀文說第一次是他去幫忙把甲○○○保回
    來。第二次事情發生的時候甲○○○打電話給林茂，林茂才
    告訴我，我當時遭通緝，不敢貿然到分駐所保她，只好請林
    茂帶我的委託書、身分證到分駐所保她等語（見本院卷第12
    5 頁背面），是倘若確如被告乙○○所稱：與甲○○○是真
    心相愛結婚云云，豈竟會如此甲○○○來臺後屢次遭查獲坐
    檯陪酒？甚至在第一次時被告乙○○更全不知情之情形？而
    被告乙○○與甲○○○結婚登記乙事，汪耀文介入甚深，被
    告乙○○甚至於93年10月7 日將戶籍至樹林市○○路27號2
    樓的汪耀文住處（樹林市○○路27號2 樓即是甲○○○「中
    華民國外僑居留證」上記載的居留地址），但汪耀文曾多次
    以不實的依親名義申請阮氏秋桃等越南籍女子來臺，在甲○
    ○○94年6 月16日經警查獲從事坐檯陪酒後，依被告乙○○
    所述，亦是由汪耀文前去警局把甲○○○保回來，凡此，均
    難令人相信甲○○○來臺的目的確實是依親。
  (四)再佐以：
    1.被告乙○○於本院97年8 月8 日準備程序時稱：我在94年
      2 月搬離樹林市○○路27號2 樓，搬到桃園市鎮○街之後
      就沒有再與甲○○○聯絡，直到96年8 月9 日我出獄之前
      的一個星期她到監獄來跟我會客，我們才在96年10月份重
      新租房子在臺北縣樹林市○○街22號3 樓一起生活云云（
      見本院卷第44頁），但其於98年1 月9 日審判期日時又改
      稱：她一直是跟著我一起住，是直到我入監（按被告乙○
      ○是於96年3 月間被緝獲並入監）之後才跟她失去聯絡。
      ‧‧‧我們離開三興路的住處之後，我們夫妻還是會一個
      星期有二、三天的時間在外面一起吃晚餐、問一下有沒有
      什麼狀況，有沒有警察來查戶口，她母親的狀況等事情云
      云（見本院卷第96、105 頁），被告乙○○就其與甲○○
      ○之相處聯絡情形，先後供述竟會有如此大的差異。
    2.就被告乙○○於93年10月7 日起之設籍地樹林市○○路27
      號2 樓（此址亦是甲○○○「中華民國外僑居留證」上記
      載的居留地址），被告乙○○於本院97年8 月8 日準備程
      序時稱：我是向1 樓的汪耀文承租，他把整棟都租下來，
      再把2 樓分租給我，2 樓裡面有六個房間，我與我太太住
      在其中一間房間，我把2 樓全部租下來，我再分租給其他
      越南人，因為我太太也是越南人，所以我跟他們也收比較
      便宜，大概是每月租金3 千8 到4 千元左右云云（見本院
      卷第41頁），但其於98年1 月9 日審判期日時又改稱：我
      只是跟汪耀文租個小房間，大家共用客廳及廁所。（問：
      你承租2 樓全部，還是分租2 樓的其中一個房間？）2 樓
      的其中一個房間，我的大哥也把戶口遷到那裡，也曾經在
      那裡住過一段時間。（問：你有無把2 樓房間租給其他人
      ？）無云云（見本院卷第101 頁）。
    3.就被告乙○○所謂承租樹林市○○路27號2 樓之事，其於
      98年1 月9 日審判期日時稱：房租的價錢是甲○○○的母
      親去做商談的。（問：租房子當時是否認識汪耀文？）我
      不知道要跟他租房子，在還沒有跟甲○○○結婚之前我在
      92年5 月就認識他了，當時我們沒有來往，後來剛好汪耀
      文要到越南去，我才委託他要跟他同一天去越南，我是要
      去辦理跟甲○○○結婚的手續，他可以替我做翻譯的工作
      ，還有一些駐胡志明市文件的簽名、蓋章的動作。（問：
      你何時知道你要租的房子房東是汪耀文？）93年10月5 日
      之後才知道的。（問：如何知道的？）甲○○○的母親有
      跟我講房東叫做汪耀文，我有問甲○○○的母親，因為甲
      ○○○的母親也認識汪耀文，甲○○○的母親嫁來臺灣也
      是汪耀文媒介的云云（見本院卷第99、100 頁）。然其於
      98年4 月10日審判期日卻是稱：我們決定結婚時，就決定
      回臺灣住，我就已經跟汪耀文說我跟甲○○○結婚後就住
      在汪耀文位於樹林三興路27號房子的2 樓云云（見本院卷
      第124 頁），前後供述完全不一樣。
    4.被告乙○○於本院97年8 月8 日準備程序時稱「我們在93
      年8 月27日（按應為93年8 月22日之誤）由汪耀文媒介到
      越南胡志明市相親，第一次沒有成功，後來我就回到臺灣
      ，第二次女方有打電話跟汪耀文說她願意嫁給我，但是要
      準備15萬元的聘金，但當時我還欠汪耀文5 萬元的欠款，
      所以我就向汪耀文借了20萬元」云云（見本院卷第42、43
      頁），然其於98年1 月9 日審判期日卻是稱：我跟甲○○
      ○還沒有結婚之前我與汪耀文的債務就結清了，我現在沒
      有欠他錢了云云（見本院卷第103 頁）。又被告乙○○於
      98年4 月10日審判期日時，就如何交付所謂的結婚聘金，
      閃爍其詞，先謂「剛開始的時候汪耀文借我6 萬元，另外
      6 萬元是我親自交給甲○○○的母親」，又改謂「交給甲
      ○○○的母親跟交給汪耀文的意思不是一樣？」、「當初
      我去越南的時候我自己只有帶2 萬出頭的台幣而已，在胡
      志明市汪耀文有先替我出這6 萬元，我之後再慢慢還給汪
      耀文的」、「頭一次就是汪耀文給甲○○○的母親6 萬元
      。（問：其他6 萬元呢？）也是汪耀文多多少少幫我先墊
      ，從我的濾水器貨款裡面扣，因為他向我買二台濾水器，
      一台在土城中華路、另一台在樹林萬壽路」云云（見前述
      理由欄一(二)3.），益徵其虛偽。
  (五)綜上，在在足以見被告乙○○與甲○○○彼此間絕無結婚之
    真意，而是辦理通謀虛假之結婚登記無疑，被告乙○○前揭
    所辯均屬卸責之詞，洵不足取，從而，事證明確，被告乙○
    ○之犯行至堪認定。
二、被告乙○○行為後，刑法施行法已於95年6 月14日增訂第1
    條之1 ，並自95年7 月1 日施行，將刑法分則編所定罰金之
    貨幣單位均改為新臺幣，並將罰金數額分別提高為三十倍或
    三倍；惟依被告行為時之法律即罰金罰鍰提高標準條例第1
    條前段，業將刑法分則各罪法定刑所定罰金數額提高十倍，
    再由銀元換算為新台幣之結果，刑法分則各罪法定刑所定罰
    金最高數額，與修正後之法律規定仍屬一致，並無不同，對
    被告而言尚無有利或不利之情形，揆諸前揭說明，自不生新
    舊法比較之問題，應依一般法律適用原則，適用裁判時法即
    刑法施行法第1 條之1 第1 項、第2 項前段之規定，而不再
    適用罰金罰鍰提高標準條例第1 條前段（參見臺灣高等法院
    及其所屬法院95年12月刑事法律座談會討論結論意旨）。另
    刑法第33條第5 款關於罰金刑之規定、第41條第1 項關於易
    科罰金折算標準之規定，均已於94年2 月2 日修正公布，並
    同自95年7 月1 日施行。而現行刑法第2 條第1 項規定「行
    為後法律有變更者，適用行為時之法律。但行為後之法律有
    利於行為人者，適用最有利於行為人之法律」，即行為後法
    律有變更者，應為「從舊從輕」之比較，針對刑法修正變更
    之部分，自應就有利或不利於被告之一切相關情狀，綜其全
    部罪刑之結果而為比較，以定其應適用之法律。查：
  (一)刑法分則編各罪所定罰金之貨幣單位原為銀元，且依修正前
    刑法第33條第5 款規定，罰金刑為一銀元以上，而有關銀元
    與新臺幣之折算標準，訂有「現行法規所定貨幣單位折算新
    臺幣條例」，罰金以一銀元折算三元新臺幣；修正後刑法第
    33條第5 款則將罰金刑提高為新臺幣一千元以上，並以百元
    計算之，經比較前後規定之刑度，應以修正前之規定對被告
    較為有利。
  (二)修正前刑法第41條第1 項前段規定「犯最重本刑為五年以下
    有期徒刑以下之刑之罪，而受六個月以下有期徒刑或拘役之
    宣告，因身體、教育、職業、家庭之關係或其他正當事由，
    執行顯有困難者，得以一元以上三元以下折算一日，易科罰
    金。」，又被告行為時之易科罰金折算標準，修正前罰金罰
    鍰提高標準條例第2 條（現已刪除）規定，就其原定數額提
    高為一百倍折算一日，則本件被告行為時之易科罰金折算標
    準，最高以銀元三百元折算一日，經折算為新臺幣幣值後，
    為以新臺幣九百元折算為一日。而修正後刑法第41條第1 項
    前段規定「犯最重本刑為五年以下有期徒刑以下之刑之罪，
    而受六個月以下有期徒刑或拘役之宣告者，得以新臺幣一千
    元、二千元或三千元折算一日，易科罰金」，比較修正前後
    之易科罰金折算標準，以修正前之規定較有利於被告。
  (三)經綜合比較新舊法果，應均以舊法（即行為時法）對被告有
    利，自應依刑法第2 條第1 項前段規定，適用行為時之修正
    前刑法第41條第1 項前段、修正前罰金罰鍰提高標準條例第
    2 條等規定，合先敘明。
三、核被告乙○○所為，係犯刑法第216 條、第214 條之行使使
    公務員登載不實文書罪。被告使公務員登載不實事項於職務
    上所掌之公文書，進而行使，其使公務員登載不實文書之低
    度行為，應為行使使公務員登載不實文書之高度行為所吸收
    ，僅論以行使使公務員登載不實文書罪。被告乙○○與甲○
    ○○二人就上揭犯行，彼此間有犯意聯絡及行為分擔，均為
    共同正犯。查被告乙○○曾因偽造文書、收受贓物等案件，
    經本院以90年度易緝字第245 號判決判處有期徒刑五月、六
    月，應執行有期徒刑十月確定，於91年12月11日縮刑期滿執
    行完畢，此有臺灣高等法院被告前案紀錄表一件在卷足憑，
    其於前案執行完畢後，五年以內故意再犯本件有期徒刑以上
    之罪，為累犯，應依法加重其刑。又起訴書雖認「被告二人
    所為使我國駐胡志明市台北經濟文化辦事處予以認證相關結
    婚證書及使臺北縣樹林市戶政事務所為結婚登記及戶籍登記
    等犯行，係於緊接之時間內反覆實施構成要件相同之犯行，
    顯出於概括犯意而為之，為連續犯」，惟查，就起訴書所指
    被告乙○○「使我國駐胡志明市台北經濟文化辦事處予以認
    證相關結婚證書」之行為，並無證據證明此項行為有使公務
    員如何登載不實事項於職務上所掌之何種公文書？是公訴意
    旨此部分所認尚有未洽，併此敘明。爰審酌被告之素行狀況
    、犯罪動機、手段、目的、所生危害及犯罪後態度等一切情
    狀，量處如主文所示之刑，並依修正前刑法第41條第1 項前
    段及修正前罰金罰鍰提高標準條例第2 條規定，併諭知易科
    罰金之折算標準。末查被告乙○○犯罪後，中華民國96年罪
    犯減刑條例業已制定，經總統於96年7 月4 日公布，並自同
    年月16日起生效施行，本件被告乙○○之上開犯罪時間，係
    在96年4 月24日以前，覆核無該條例所列不予減刑之情形，
    合於減刑條件，爰依該條例第2 條第1 項第3 款規定減其宣
    告刑二分之一，併諭知易科罰金之折算標準。
據上論斷，應依刑事訴訟法第299 條第1 項前段，刑法第2 條第
1 項前段、第28條、第216 條、第214 條、第47條第1 項、修正
前刑法第41條第1 項前段，刑法施行法第1 條之1 條第1 項、第
2項 前段，修正前罰金罰鍰提高標準條例第2 條，中國民國96年
罪犯減刑條例第2 條第1 項第3 款，第7 條，判決如主文。
本案經檢察官江耀民到庭執行職務。
中    華    民    國    98    年    5     月    22    日
                      刑事第七庭  法  官  戴嘉清
以上正本證明與原本無異。
如不服本判決應於收受送達後10日內向本院提出上訴書狀，並應
敘述具體理由；其未敘述上訴理由者，應於上訴期間屆滿後20日
內向本院補提理由書（均須按他造當事人之人數附繕本）「切勿
逕送上級法院」。
                                  書記官  廖貞音
中    華    民    國    98    年    6     月    17    日
附錄本案論罪科刑法條全文：
刑法第214 條
明知為不實之事項，而使公務員登載於職務上所掌之公文書，足
以生損害於公眾或他人者，處三年以下有期徒刑、拘役或五百元
以下罰金。
刑法第216 條
行使第二百十條至第二百十五條之文書者，依偽造、變造文書或
登載不實事項或使登載不實事項之規定處斷。


司法院資訊處製作；財團法人民間司法改革基金會備份。
